【裁判字號】    97,破,3
【裁判日期】    970229
【裁判案由】    宣告破產
【裁判全文】
臺灣士林地方法院民事裁定                 97年度破字第3號
聲  請  人  甲○○
上列聲請人聲請破產宣告事件，本院裁定如下：
    主  文
聲請駁回。
聲請程序費用新臺幣壹仟元由聲請人負擔。
    理  由
一、本件聲請意旨略以：聲請人原本經濟狀況尚可維持生計，惟
    因遭遇交通事故致嚴重腿傷，長期無法工作，肇事者又逃逸
    無蹤求償無門，且聲請人家中尚有年邁祖父母、腳部罹有重
    大疾病之父親需扶養，家中經濟頓失收入來源，為應付家中
    開銷，不得已申辦信用卡、現金卡及信用貸款周轉度日，長
    期以債養債終至債臺高築情況，積欠銀行金額共計新臺幣（
    以下同）146萬元，爰聲請破產云云。
二、按破產，對債務人不能清償債務者，宣告之；破產宣告時屬
    於破產人之一切財產，及將來行使之財產請求權，破產宣告
    後，破產終結前，破產人所取得之財產，為破產財團；財團
    費用及財團債務，應先於破產債權，隨時由破產財團清償之
    ，破產法第57條、第82條第1 項、第97條分別定有明文。而
    破產程序乃於債務人不能清償其債務時，為使多數債權人獲
    得平等滿足，並兼顧債務人之利益，而就債務人之總財產，
    由法院參與之一般強制執行程序之謂；是法院就破產之聲請
    ，以職權為必要調查，如債務人確係無財產，則破產財團即
    不能構成，無從依破產程序清理債務，參照破產法第148 條
    之旨趣，自應依同法第63條，以裁定駁回其聲請，此亦有司
    法院院字第1505號解釋可資參照；同理，如構成破產財團之
    債務人財產明顯不足清償破產財團費用及財團債務時，即破
    產法第95條、第96條規定，財產費用為：(一)因破產財團之管
    理、變價及分配所生之費用，(二)破產債權人共同利益所需審
    判上之費用，(三)破產管理人之報酬，(四)破產人及其家屬之必
    要生活費及喪葬費；財團債務為：(一)破產管理人關於破產財
    團所為行為而生之債務，(二)破產人管理人為破產財團請求履
    行雙務契約所生之債務，或因破產宣告後應履行雙務契約而
    生之債務，(三)為破產財團無因管理所生之債務，(四)因破產財
    團不當得利所生之債務，依破產法第148 條規定，法院於宣
    告破產後，隨即須同時宣告破產程序終止，此無異徒增破產
    程序及費用之浪費，且無益於債務人及其他債權人，故參照
    上開司法院解釋及相關說明，本院認若有此情狀，聲請宣告
    破產即為無實益，自應適用同法第63條規定以裁定駁回破產
    宣告之聲請。
三、查本件聲請人主張積欠第三人台新國際商業銀行等7 家銀行
    共計本金146 萬元，且目前失業而無收入等情，業據其提出
    債權人清冊為證。惟聲請人並未向本院陳報其財產清冊，致
    使本院無從認定破產財團數額，從而本院參諸上述說明，考
    量破產程序之進行繁雜且所費不貲，認聲請人顯無資產支應
    龐大之破產程序費用，遑論供清償債務之用，可謂缺乏進行
    破產程序之實益，是聲請人並無宣告破產之實益，爰駁回聲
    請人本件破產之聲請。
四、依破產法第5 條，民事訴訟法第95條、第78條，爰裁定如主
    文。
中    華    民    國    97    年    2     月    29    日
                  民事第一庭  法  官  洪舜帆
以上正本證明與原本無異。
如對本裁定抗告，應於裁定送達後10日內向本院提出抗告狀，並
繳納抗告費新臺幣1,000 元。
中    華    民    國    97    年    3     月     6    日
                              書記官  李明章


司法院資訊處製作；財團法人民間司法改革基金會備份。
